---
title: "Selvstudie_1"
author: "Jonathan Strandberg"
date: "11 mar 2019"
output:
  pdf_document: default
  html_document:
    df_print: paged
---
```{r , echo=FALSE}
library(tseries)
library(stats)
library(forecast)
```


## Selvstudieopgavesæt 1
Nedenstående opgave arbejdes der med ved første selvstudie-kursusgang.
 Data til opgaven er prisen i dollars pr. tønde (42 gallon) "West-Texas
Intermediate Crude Oil (WTI)". Priserne foreligger som månedsdata fra
Januar 1986 til Juni 2013, i alt 330 observationer. Datasættet er i filen
'olie.RData' som kan indlæses med funktionen load(). Til identifikationen
og estimationen nedenfor bruges data op til december 2012. De sidste 6 måneder,
fra januar 2013 til juni 2013 reserveres til out-of-sample forecasting
(Hint: Brug funktionen window() til at opdele datasættet)

# Opgave
Identificér, estimér og prædiktér (forecast) ARMA modeller for logaritmen til olieprisen
(her kaldes denne variabel $x_t$)

1. I det følgende betragtes som nævnt de 324 første observationer, altså data til og 
med december 2012. Plot og beskriv kort log prisen af olie i perioden. Kommentér på 
særligt usædvanlige egenskaber ved data. Beregn, plot og fortolk korrelogrmmet for 
log-olieprisen, samt korrelogrammet for første-differensen af log-olieprisen.

```{r}
# Indlæser oliedata
load("olie.Rdata")
loil <- log(olie)

# Plotter log-oil
plot(loil , ylab = "Log of oil prices")
```

Ses at der forekommer en stærk opadgående trend med spikes

```{r}
# Plotter acf for 'loil
acf(loil , main = "Log of oil prices")
```
Ses at ACF'en ikke aftager eksponentielt, og tidsrækken ser altså ikke stationær ud.

```{r}
# Plotter acf for første-differensen af 'loil'
acf(diff(loil) , main = "First order difference of log of oil prices")
```
Efter der er blevet taget differens ses det at ACF'en aftager eksponentielt, og tidsrækken ser stationær ud.

2. Estimér en AR(1) model for log-olieprisen på to forskellige måder. Estimér
først autoregressionen

\[
x_t = \alpha + \phi x_{t-1} + w_t
\]

og estimér dernæste den middelværdi-justerede model

\[
x_t - \mu = \phi (x_{t-1} - \mu) + w_t
\]

Hvad fortæller estimatet på $\phi$ om "stabiliteten" (stationariteten) af modellen?

```{r}
# Laver x_t og x_{t-1}
start <- c(1986,1)
end   <- c(2012,12)

xins <- window(loil , start = start , end = end)
n <- length(xins)

x      <- xins[2:n]
xlag   <- xins[1:(n-1)]
xdm    <- x - mean(x)
xlagdm <- xlag - mean(xlag)

ar1.coef        <- lm(x ~ xlag)$coefficients
ar1.demean.coef <- lm(xdm ~ xlagdm)$coefficients

df <- data.frame(x = ar1.coef , xdemean = ar1.demean.coef)
rownames(df) <- c("Alpha" , "Phi") ; print(df)
```
Det ses at når vi har 'demeanet' estimeres skæringen til at være tæt på 0

I det resterende sammenlignes to forskellige tranformationer til at gøre tidsrækken stationær, og
i kan overveje og vurdére, hvilken transformation der bedst gør tidsrækken stationær.

3. Beregn, plot og vurdér ACF og PACF for første-differensen af log-olieprisen

```{r}
xd    <- diff(xins)
xlagd <- diff(xlag)

# Plotter ACF og PACF for første-differensen af log-olieprisen
acf(xd , main = "x (Log of oil prices)")
pacf(xd , main = "x (Log of oil prices)")
```
VURDER

4. *Detrend* log-olieprisen ved at beregne residualerne fra en regression af log-olieprisen
på en konstant og en lineær trend. Disse residualer kan vi kalde den *detrendede* log-oliepris, dvs. log-olieprisen når trenden er fjernet

```{r}
dtx <- lm(xins  ~ time(xins))$residuals
```

5. (1) For den *detrendede* log-oliepris og (2) dernæst for første-differensen af log-olieprisen,
beregn AIC (og eventuelt BIC) for alle ARMA$(p,q)$ modeller med $p=0,1,2,3,4$ og $q=0,1,2,3,4$.
Hvilke modeller vælges ud fra disse informationskriterier?
```{r}
df <- data.frame(q0 = numeric(5) ,
                 q1 = numeric(5) ,
                 q2 = numeric(5) ,
                 q3 = numeric(5) ,
                 q4 = numeric(5))
rownames(df) <- c("p0" , "p1", "p2" , "p3" , "p4")

for(p in 0:4){
  for(q in 0:4){
    df[p + 1, q + 1] <- arima(dtx , order = c(p,0,q))$aic
    
  }
}
print(df)
```
Ses at $p=4$ og $q=2$ giver laveste AIC

```{r}
df <- data.frame(q0 = numeric(5) ,
                 q1 = numeric(5) ,
                 q2 = numeric(5) ,
                 q3 = numeric(5) ,
                 q4 = numeric(5))
rownames(df) <- c("p0" , "p1", "p2" , "p3" , "p4")

for(p in 0:4){
  for(q in 0:4){
    df[p + 1, q + 1] <- arima(xd , order = c(p,0,q))$aic
  }
}
print(df)
```
Ses at for første ordens differensen giver $p=4$ og $q=3$ den laveste AIC

```{r}
par(mfrow=c(1,2))
plot(dtx , type = "l" , ylab = "Detrended log oil prices" , xlab = "Time")
plot(xd , ylab = "Differences of log oil prices")
par(mfrow=c(1,1))
```

6. For den ARMA model du vælger for den detrendede log-oliepris: Forklar og beskriv
estimationsoutputtet, og hvilken metode der bruges. Foretag passende diagnostiske tjek (modelkontrol)
```{r}
ar42 <- arima(dtx , order = c(4,0,2))
```

