---
title: "Selvstudiegang 3"
output: pdf_document
---

```{r , include = FALSE}
library(Ecdat)
library(fracdiff)
library(tseries)
```


Opgave 1: Long memory
---------------------

Fra datasættet `Mishkin` i **R**-pakken `Ecdat` betragtes ændringerne i kvadratroden af
forbrugerprisindekset `cpi`.

1.  Beregn denne variabel og kald den `DiffSqrtCpi`. Plot
    tidsrækken og dens ACF. Er der tegn på *long-memory*? I bekræftende
    fald, hvordan ses det?

```{r}
DiffSqrtCpi <- diff(sqrt( Mishkin[,5] ))

plot(DiffSqrtCpi , type = "l")
acf(DiffSqrtCpi)
```


2.  Estimer en passende model for tidsrækken `DiffSqrtCpi`. Dette kan gøres på forskellige måder:
    - Enten via pakken `fracdiff` samt eventuelt procedurerne i filen `Polyprocs.R`
    (se dokumentationen i notatet om lag polynomier `polynom.pdf`).
    - Eller via pakken `arfima` som tilpasser fraktionelle
        modeller og giver mere rimelige estimater af usikkerheden. Se *Example 5.1 Redux* på denne side som inspiration: <https://www.stat.pitt.edu/stoffer/tsa4/Rexamples.htm>

```{r}
fd <- fracdiff(DiffSqrtCpi)

ds <- diffseries(DiffSqrtCpi , fd$d)

plot(ds)
```


3.  Er der ud fra autokorrelationsfunktionen af den fraktionelt
    differensede tidsrække (som selvfølgelig er fremkommet ved
    fraktionel differensning ved brug af den estimerede $d$ fra tidligere spm.)
    kort og eller lang hukommelse i denne?
    
    (Vink: Brug `diffseries` fra pakken `fracdiff`.)

```{r}
acf(ds)
```
Der er kort

Opgave 2: Kointegration og ECM
------------------------------

1. Betragt følgende såkaldte *autoregressive distributed lag* (ADL) model, hvor $y_t$ og $x_t$ er to tidsrækker, og $w_t$ er en hvid støj, og hvor $|\phi_1|<1$:
$$y_t=\alpha + \phi_1y_{t-1}+\beta_0x_t+\beta_1x_{t-1}+w_t.$$

    **Spm1:** Vis at
    $$\sum_{s=0}^{\infty}\frac{\partial y_{t+s}}{\partial x_t}=\frac{\beta_0+\beta_1}{1-\phi_1}.$$
    Denne størrelse kaldes langsigtsmultiplikatoren (*the long run
    multiplier*). Dvs. langsigts påvirkningen af $x_t$ på $y$-processen.

    **Spm2:** Vis at ADL modellen kan skrives som følgende
    fejlkorrektionsmodel (ECM),
    $$\nabla y_t = \beta_0\nabla x_t -(1-\phi_1)(y_{t-1}-\mu- \beta_2 x_{t-1}) + w_t,$$
    hvor $\mu=\frac{\alpha}{1-\phi_1}$ og hvor
    $\beta_2=\frac{\beta_0+\beta_1}{1-\phi_1}$ er
    langsigtsmultiplikatoren. *VINK: Start med at omskrive ECM og nå frem til ADL*.

    **Spm3:** Hvilken simpel ligevægtsrelation ville opnås mellem $y$ og
    $x$ på langt sigt, hvis vi antog at $w_t=0$, og at værdierne af
    $y_t=y_{t-1}=y$ og $x_t=x_{t-1}=x$ var faste?

2.  Download filen `ibr.Rdata` fra Moodle. Filen indeholder *Interest
    and Bond Rates (IBR)* data fra USA. `AAA` er månedlige *corporate
    bond yields* (Triple A obligationer) i procenter og `US3MT` er
    månedlige *three-month US Treasury Bill rates* (skatkammerbeviser) i
    procenter. `DAAA` og `DUS3MT` er førstedifferenserne af disse to
    variable.

```{r}
load("ibr.Rdata")
head(ibr)
```

    **Spm1:** Vis at `AAA` og `US3MT` kointegrerer.

```{r}
lm.reg <- lm(ibr$AAA ~ ibr$US3MT)
lm.err <- lm.reg$residuals

adf.test(lm.err , k = 0)
```

Forkaster nulhypotesen om at residualerne ikke er stationære, altså kointegrerer `AAA` og `US3MT` 

    **Spm2:** Hvis $y_t=$`AAA`, og $x_t=$`US3MT` estimér da modellen
    og tolk koefficienterne.

```{r}
yl <- embed(ibr$AAA , 2)
xl <- embed(ibr$US3MT , 2)

lm.reg.ADL <- lm(yl[,1] ~ yl[,2] + xl[,1] + xl[,2])
summary(lm.reg.ADL)
```


Opgave 3: Kointegration med flere tidsrækker
--------------------------------------------

Datafilen `GNP.RData` indeholder årlige data for
bruttonationalproduktet (GNP) for fire lande i perioden 1885–1993.
Det kan være en fordel at lave denne til en mulitvariat tidsrække (`mts` object).
Dette gøres via `ts`-kommandoen med en `matrix`/`data.frame` som input, f.eks:
```{r}
load("GNP.RData")
GNP2 <- ts(GNP[, 6:9], start = 1885, frequency = 1)
```

1.  Plot de fire tidsrækker (i logaritmer) i samme figur. Og kommentér
    graferne.

```{r}
ts.plot( GNP2 , col = 1:4) # Er logget i forvejen
#legend(x = 1885 , y = 15.5, colnames(GNP[2:5])  , fill = palette()[1:4] )
legend(x = 1885 , y = 15.5, colnames(GNP[2:5]) , col = 1:4 , lty = 1 )
```


2.  Test om de fire tidsrækker hver for sig har en unit root.

```{r}
df <- data.frame( GER = adf.test(GNP2[,1] , k = 0)$p.value ,
                  JAP = adf.test(GNP2[,2] , k = 0)$p.value ,
                  UK  = adf.test(GNP2[,3] , k = 0)$p.value ,
                  USA = adf.test(GNP2[,4] , k = 0)$p.value ) ; df

```
Unit root i alle

3.  Undersøg om de fire tidsrækker (i logaritmer) kointegrerer. Brug Engle-Granger metoden, og lad de amerikanske data
    være responsvariablen i regressionen.

```{r}

lm.err.mts <- lm(GNP2[,4] ~ GNP2[,1] + GNP2[,2] + GNP2[,3])$residuals

adf.test(lm.err.mts , k = 0)


# Det herunder er ikke hvad der er tænkt med opgaven
df <- data.frame(GER = numeric(4) , JAP = numeric(4) , UK = numeric(4) , USA = numeric(4))
rownames(df) <- c("GER" , "JAP" , "UK" , "USA")

for(i in 1:4){
  for(j in 1:4){
    lm.err <- lm(GNP2[,i] ~ GNP2[,j])$residuals
    df[i,j] <- adf.test(lm.err , k = 0)$p.value
  }
}

df
df < 0.05 # TRUE hvis nulhypotesen om ikke stationaritet forkastes, og der "er" kointegration

```
Ingen kointegration da der kun forkastes når en tidsrække bliver sammenlignet med sig selv

